臺灣新北地方法院民事裁定
110年度消債更字第608號
聲  請  人  王智弘  

代  理  人  林如君律師（法扶律師）
上列聲請人依消費者債務清理條例聲請更生事件，本院裁定如下
：
    主  文
聲請人王智弘自中華民國一百一十一年七月六日上午十一時起開
始更生程序。
命司法事務官進行更生程序。
    理  由
一、按債務人不能清償債務或有不能清償之虞者，得依本條例所
    定更生或清算程序，清理其債務；本條例所稱消費者，係指
    5年內未從事營業活動或從事小規模營業活動之自然人，前
    項小規模營業係指營業額平均每月新臺幣（下同）20萬元以
    下者，消費者債務清理條例（下稱消債條例）第3條、第2條
    第1項、第2項分別定有明文。再法院開始更生程序之裁定，
    應載明其年、月、日、時，並即時發生效力；法院裁定開始
    更生或清算程序後，得命司法事務官行更生或清算程序，消
    債條例第45條第1項、第16條第1項前段亦定有明文可參。又
    債務人對於金融機構負債務者，在聲請更生或清算前，應向
    最大債權金融機構請求協商債務清償方案，或向其住、居所
    地之法院或鄉、鎮、市、區調解委員會聲請債務清理之調解
    。債務人為前項請求或聲請，應以書面為之，並提出財產及
    收入狀況說明書、債權人及債務人清冊，及按債權人之人數
    提出繕本或影本。協商或調解成立者，債務人不得聲請更生
    或清算。但因不可歸責於己之事由，致履行有困難者，不在
    此限。亦為消債條例第151條第1項、第2項、第7項所明定。
    次按債務人可處分所得扣除自己及依法應受其扶養者所必要
    生活費用之餘額，連續三個月低於協商方案應清償之金額者
    ，推定有因不可歸責於己致履行有困難之事由，消債條例第
    151條第8項準用同條例第75條第2項規定甚明。又消債條例
    第151條第5項但書（現行法為第151條第7項但書）規定「因
    不可歸責於己之事由，致履行顯有重大困難」，並未附加「
    不可預見」之要件，亦即該事由並不以債務人「不可預見」
    為必要。該項但書規定情形，僅須於法院就更生或清算之聲
    請為裁判時存在即可，不以協商成立後始發生者為限，並與
    債務人於協商時能否預見無關。債務人於協商時縱未詳加思
    考、正確判斷，或可預見將來履行可能有重大困難而仍冒然
    簽約成立協商，亦不能據此即認其履行顯有重大困難係可歸
    責於債務人（司法院98年第1期民事業務研究會第24號司法
    院民事廳消費者債務清理條例法律問題研審小組意見參照）
    。
二、本件聲請意旨略以：伊因生活入不敷出，致積欠無擔保或無
    優先權之債務總金額116萬1,692元，伊前於民國107年間與
    當時最大債權銀行中國信託商業銀行股份有限公司（下稱中
    信銀行）達成協商，每月清償11,000元之清償方案，伊雖正
    常履約中，惟伊因疫情轉職，造成收入銳減收入銳減，並且
    近期接獲陽信商業銀行之催繳，始知有因擔任前妻連帶保證
    人之債務，另尚有資產公司之債務尚待清償，故顯以超出伊
    所能負擔之範圍，而有不能清償之虞。另伊於5年內並未從
    事營業額平均每月20萬元以下之營業活動，復未經法院裁定
    開始更生程序或宣告破產，請求本院裁定准予更生等語。
三、經查：
　㈠本件聲請人前依消債條例與最大債權人金融機構中信銀行達
    成分期還款協議，雙方同意自107年9月起，分96期，利率為
    4％，每月繳納11,000元之清償方案。聲請人尚在履約中，業
    經聲請人自陳在卷，並提出匯款憑證為據（見本院卷第151
    至162頁），業有中信銀行111年1月19日之陳報狀在卷可參
    （見本院卷第67頁）。是本件聲請人聲請清算可否准許，除
    須符合不可歸責於己之事由，致履行有困難之要件外，尚須
    審究聲請人現況是否有不能清償債務或有不能清償之虞之情
    事而定。
　㈡聲請人主張其有不可歸責於己致履行有困難之事由，以及有
    不能清償債務之情事存在之事實，業據提出戶籍謄本、債權
    人清冊、財產及狀況狀況說明書、財團法人金融聯合徵信中
    心查詢當事人綜合信用報告－債務清理條例前置協商專用債
    權人清冊及回覆書、全國財產稅總歸戶財產查詢清單、勞工
    保險被保人投保資料表、108及109綜合所得稅各類所得資料
    清單、中華民國交通部機車行車執照、銀行存摺內頁影本等
    件為證（見本院卷第29至60頁、第163至187頁、第223至224
    頁），堪信屬實。聲請人其名下除機車1台（車號：000－000
    ，2010年出廠）外，無其他財產。再者，聲請人陳稱其現任
    職於亞太保全股份有限公司（下稱亞太保全）擔任機動保全
    ，其聲請前2年之固定收入，有東南旅行社日本團導遊收入1
    00,485元及亞太保全薪資收入527,417元等語，有109年度綜
    合所得稅各類所得資料清單、台新銀行交易明細查詢表在卷
    可稽（見本院卷第57頁、第163至180頁）。另聲請人於110
    年12月23日民事聲請更生狀中主張其每月必要支出依新北市
    政府所公告之110年新北市最低生活費之1.2倍即18,720元計
    算之，經核符合消債條例第64條之2第1項規定；且依消債條
    例施行細則第21條之1第3項規定，聲請人若表明以行政院衛
    生福利部公布之最低生活費1.2倍計算必要支出，毋庸記載
    原因、種類及提出證明文件，是聲請人上開主張應為可採。
　㈢以聲請人聲請清算前2年，可處分所得41萬3,500元【計算式
    ：230,000＋183,500＝413,500】，扣除必要生活支出455,040
    元【計算式：18,960×24＝455,040】後，已入不敷，顯已連
    續3個月低於前開與中信銀行協商月償11,000元之清償方案
    ，是依前揭民事業務研究會結論及消債條例第151條第8項準
    用同條例第75條第2項規定，聲請人因收入不足支應協商金
    額而毀諾，自屬有不可歸責於己致履行困難之事由。故本院
    依聲請人現時之家庭狀況、疾病、財產、勞力及信用等清償
    能力為綜合判斷，可知其每月可處分所得扣除其必要生活支
    出後已無餘額，且積欠債務數額顯非得在短期內完全清償，
    堪認聲請人應具有消債條例第3條所規定「債務人不能清償
    債務」之情形。
四、綜上所述，本件聲請人符合消債條例規定之條件，並未從事
    營業活動，且其確有不能清償債務之情事，又所負無擔保或
    無優先權之債務並未逾1,200萬元，亦未經法院裁定開始清
    算程序或宣告破產，復查無消債條例第6條第3項、第8條或
    第46條各款所定駁回更生聲請之事由存在，則聲請人聲請本
    件更生，應予准許。至聲請人於更生程序開始後，應另提出
    足以為債權人會議可決或經法院認為公允之更生方案以供採
    擇，俾免更生程序進行至依消債條例第61條規定應行清算之
    程度，附此敘明。
五、依消費者債務清理條例第11條第1項、第45條第1項、第16條
    第1項，裁定如主文。
中　　華　　民　　國　　111 　年　　7 　　月　　6 　　日
                  民事第六庭  法  官  許瑞東
上為正本係照原本作成。
本裁定不得抗告。
本裁定已於111年7月6日上午11時公告。
中　　華　　民　　國　　111 　年　　7 　　月　　6 　　日
                              書記官  曾怡婷